【裁判字號】    90,上易,1074
【裁判日期】    900912
【裁判案由】    詐欺
【裁判全文】
台灣高等法院台中分院刑事判決                    九十年度上易字第一０七四號
    上  訴  人
    即  被  告  丁○○
右上訴人因詐欺案件，不服台灣台中地方法院中華民國九十年三月二十八日第一審判
決（民國八十九年度易字第二０五七號，起訴案號：台灣台中地方法院檢察署民國八
十八年度偵續字第九七六號、八十九年度偵字第三三０四號），提起上訴，本院判決
如左：
    主      文
原判決撤銷。
丁○○連續意圖為自己不法之所有，以詐術使人將本人之物交付，處有期徒刑壹年壹
月。
    事      實
一、丁○○明知其已無清償債務能力，竟基於意圖為自己不法所有之概括犯意，隱匿
    其無資力清償之實情，以其經營房地產事業，有相當資力且需以資金投資房地產
    之事項取信於人，先於民國八十四年、八十五間年，在其位於台中縣豐原市○○
    路北坑巷十號之住處，連續先後多次，先後向乙○○以借款為名目，欲向其索取
    款項共新台幣（下同）一百八十萬元，乙○○以為丁○○仍有清償能力，遂如數
    交與丁○○款項，丁○○則交付乙○○付款人為第一商業銀行豐原分行、票號Ｍ
    Ａ－九三八五九七號、帳號０七二八六－八號、面額四百萬元、發票日為八十五
    年十一月三十日、發票人為張智焱之支票一紙以供擔保，詎該支票嗣無法兌現；
    嗣丁○○再於八十六年九月間，連續先後二次，分別在其上址住處及台中市美術
    館附近，向甲○○以借款為名目，索取款項二十五萬元、五十萬元款項，甲○○
    以為丁○○仍有清償能力，亦如數交與丁○○款項，丁○○則交付付款人為豐原
    市農會、票號ＦＡ－0000000號、帳號000000000號、面額二十
    五萬元、發票日八十六年十月三十一日、發票人姚錦池之支票一紙及面額五十萬
    元之借據各一紙以供擔保，詎該支票及借據於屆期時亦不獲兌現、支付，後經乙○○、甲○○二人催討時均置之不理，乙○○、甲○○二人始知受騙。
二、案經被害人甲○○、被害人乙○○之妻戊○○訴請台灣台中地方法院檢察署檢察
    官偵查起訴。
    理      由
一、訊據被告矢口否認詐欺取財犯行，辯稱：伊因一個工地而向甲○○、乙○○二人
    借款，之後因工地作業不理想，致未能如期清償，並非蓄意詐欺云云。經查：
  (一)被告有於右揭時地向告訴人甲○○、乙○○表示要借用上開款項，並交付告訴人
    甲○○、被害人乙○○上開支票及借據等事實，業據被告在偵、審中供承在卷，
    並經告訴人甲○○、被害人乙○○指訴歷歷，且有上開支票影本、借據影本附卷
    可稽，足認屬實。
  (二)被告自八十三年間起即列為支票拒絕往來戶，業據被告在原審訊問時供認明確，
    可見被告早已陷於無資力清償之狀態。且被告在原審訊問時亦供認：其所交付與
    甲○○、乙○○之上開支票，係其向各該支票之發票人借用，約定應由被告於發
    票日前將票款存入帳戶等語，是被告於向甲○○、乙○○借款之初，即知其無法
    償還款項，被告應係隱匿真實財產狀況，利用甲○○、乙○○之錯誤，以為被告
    日後將清償款項，而詐得甲○○、乙○○之上開款項。
  (三)被告於八十三年至八十四年間，經營至尊土地開發股份有限公司，收受客戶達三
    千萬元以上之款項，至八十六年間仍未能依約履行買賣契約，此有原審八十五年
    度易字第二０六０號確定判決附卷可稽。而被告為向告訴人甲○○借得款項，曾
    帶告訴人甲○○至行政院衛生署豐原醫院（即前台灣省立豐原醫院）旁工地參觀
    ，據業告訴人甲○○在偵、審中指陳在卷，並經被告供認屬實。惟告訴人甲○○
    於八十九年八月二十四日在原審訊問時已陳稱「被告是八十六年九月間向我借錢
    ，他起先是跟我說他經營至尊公司，問我要不要投資豐原的土地蓋房子，我表示
    不願投資，他又表示因公司週轉要向我借錢，我先借他二十五萬元，他是拿客票
    來借，‧‧‧第二次是向我說他有一筆共有土地，要蓋房屋，要求我先借他錢，
    等貸款下來後再給我錢，所以我又借他五十萬元。」等語，而被告在原審訊問時
    亦陳稱告訴人甲○○交付與其之款項係屬借款，可見告訴人甲○○僅欲將款項借
    與被告取得本息，並無意介入參與被告之房地投資，是被告帶告訴人甲○○至豐
    原醫院參觀工地，顯係誇示其資力以取信於告訴人甲○○。然查上開在豐原醫院
    之工地，被告並無主持支配及分配利益之權利，此由被告於八十九年九月二十一
    日在原審訊問時所供：「（問：有無帶告訴人到省立豐原醫院旁看土地？）告訴
    人（指甲○○）常到我公司，看我跟別人說我家對面土地開發的事情，那是我堂
    兄弟的，我父親有部分持分，‧‧‧」等語可知，是被告顯有欺罔告訴人甲○○
    之事實。被告於八十九年九月二十一日在原審訊問時雖又供稱：「‧‧‧第二筆
    借錢跟這個根本沒有關係，告訴人（指甲○○）知悉我因為這筆土地跟銀行借貸
    三千多萬沒有辦法清償可能被拍賣，他知道土地有開發價值，便聲稱跟省議會、
    銀行關係良好，他建議我將土地買下來，他要幫我借錢，並賺取傭金，那時出去
    喝酒都是我付錢，他才說要借錢給我支付飲宴的費用，我從來沒有找他合夥，是
    他在我公司看到一些資料自己拿去的，我經濟不好，只是那一陣子，因為山坡地
    開發建照沒辦法下來才被拖垮，借五十萬元時我經濟情形已經不好了。」等語，
    但被告對告訴人甲○○已有前債未清，告訴人甲○○衡情不可能為飲宴而主動借
    款五十萬元與被告供支付飲宴費用，況未實際購買土地之前，並無價款之支出，
    自不可能為未著手實行之建議而即支付借款，被告所供，並非可採，且被告所供
    「我從來沒有找他合夥」等語，與被告於八十七年二月十一日在檢察官訊問時亦
    供稱：希望甲○○投資等語 (八十五年度偵字第二五二三七號），全然相反，更
    可見被告說詞反覆而不可信，其有以不實之資產狀況，騙取告訴人甲○○之借款
    ，甚為明顯。
    綜上所述，被告上開辯解無非卸責之詞，不足採信。右揭犯行，事證明確，洵堪
    認定。
三、(一)核被告所為，係犯刑法第三百三十九條第一項之詐欺取財罪。(二)其先後多次犯
    行，時間密接且犯罪構成要件相同，顯係基於概括犯意所為，為連續犯，應依刑
    法第五十六條之規定論以一罪。(三)原判決對於被告論罪科刑，固非無見，被告上
    訴否認犯罪，亦無理由，惟原判決主文「丁○○連續意圖為自己不法之所有，以
    詐術使人將本人第三人之物交付」則顯然有誤，應由本院將原判決撤銷改判。(四)
    爰審酌被告尚無犯罪前科，有卷附被告全國前案紀錄表一件在卷可稽，惟詐欺所
    得款項不少，且迄今尚未能與被害人和解等一切情狀，量處如主文第二項所示之
    刑，以示懲儆。
四、據上論斷，應依刑事訴訟法第三百六十九條第一項前段、第三百六十四條、第二
    百九十九條第一項前段，刑法第三百三十九條第一項、第五十六條，罰金罰鍰提
    高標準條例第一條前段，判決如主文。
本案經檢察官丙○○到庭執行職務。
中      華      民      國      九十    年      九      月      十二    日
                                  台灣高等法院台中分院刑事第八庭
                                        審判長法  官羅  得  村
                                              法  官  陳  賢  慧
                                              法  官  林  輝  煌
右正本證明與原本無異。
不得上訴。
                                              書記官  吳  宗  玲
中      華      民      國      九十    年      九      月      十二    日
附錄：
刑法第三百二十條
意圖為自己或第三人不法之所有，而竊取他人之動產者，為竊盜罪，處五年以下有期
徒刑、拘役或五百元以下罰金。
意圖為自己或第三人不法之利益，而竊佔他人之不動產者，依前項之規定處斷。
前二項之未遂犯罰之。
刑法第三百三十九條
意圖為自己或第三人不法之所有，以詐術使人將本人或第三人之物交付者，處五年以
下有期徒刑、拘役或科或併科一千元以下罰金。
以前項方法得財產上不法之利益或使第三人得之者，亦同。
前二項之未遂犯罰之。
                                                                        Ｒ


司法院資訊處製作；財團法人民間司法改革基金會備份。
